臺灣高雄地方法院刑事判決　　　　　　　95年度訴字第3725號
公　訴　人　臺灣高雄地方法院檢察署檢察官
被　　　告　乙○○
　　　　　　　　　　號
　　　　　　　　　　4樓
指定辯護人　本院公設辯護人丁○○
上列被告因販賣毒品案件，經檢察官提起公訴（95年度偵緝字第
2780號） ，本院判決如下：
    主  文
乙○○無罪。
    理  由
一、公訴意旨略以：被告乙○○明知海洛因、甲基安非他命係經
    政府公告，列為毒品危害防制條例第2 條第1 項第1 、2 款
    所定之第一、二級毒品，未經許可不得擅自持有、施用或販
    賣，竟基於販賣第一級毒品海洛因及第二級毒品甲基安非他
    命犯意，於民國93年6 、7 月間，在高雄縣鳳山市○○街54
    號11樓住處，各以新台幣1000元代價，分別販賣海洛因及甲
    基安非他命1 小包，供丙○○施用。嗣於94年1 月14日17時
    ，在上開住處為警查獲，因認被告涉有毒品危害防制條例第
    4 條第1 項、第2 項之販賣第一級、第二級毒品罪。
二、按犯罪事實應依證據認定之，無證據不得認定其犯罪事實，
    刑事訴訟法第154 條第2 項定有明文。再按認定犯罪事實所
    憑之證據，雖不以直接證據為限，間接證據亦包括在內，然
    無論直接證據或間接證據，其為訴訟上之證明，須於通常一
    般之人均不致有所懷疑，而得確信其為真實之程度者，始得
    據為有罪之認定，倘其證明尚未達此一程度，而有合理之懷
    疑存在而無從使事實審法院得有罪之確信時，即應由法院為
    諭知被告無罪之判決，此觀最高法院76年台上字第4986號判
    例自明。而公訴人認被告涉有上開罪嫌，無非係以證人丙○○、甲○○之證言為其論據。
三、惟按「被告以外之人於審判外之言詞或書面陳述，除法律有
    規定者外，不得作為證據。」、「被告以外之人於審判外之
    陳述，雖不符前4 條之規定，而經當事人於審判程序同意作
    為證據，法院審酌該言詞陳述或書面陳述作成時之情況，認
    為適當者，亦得為證據。當事人、代理人或辯護人於法院調
    查證據時，知有第159 條第1 項不得為證據之情形，而未於
    言詞辯論終結前聲明異議者，視為有前項之同意。」刑事訴
    訟法第159 條第1 項、第159 條之5 規定甚明。本件證人丙○○、甲○○於警詢中之陳述，均屬被告以外之人於審判外
    之陳述，經辯護人於本院審理中提出異議，揆諸前開法條意
    旨，應認其無證據能力。惟被告以外之人於審判外之言詞或
    書面陳述，雖不得以之直接作為認定犯罪事實與否之證據，
    但參酌現行刑事訴訟法第166 條之1 第2 項、第3 項第6 款
    ，第166 條之2 之規定及行反詰問時，容許以陳述人先前不
    一致之陳述作為彈劾證據之法理，非不得以之作為彈劾證據
    ，用來爭執被告、證人、鑑定人陳述之證明力，最高法院94
    年台上字第6881號判決闡釋甚明。故上開陳述雖不得做為證
    據，仍得用以彈劾被告、證人、鑑定人陳述之證明力，應先
    敘明。
四、訊據被告乙○○堅詞否認有何販賣毒品之犯行，並辯稱：當
    時在市場賣菜，並無販賣毒品等語。經查：
(一)按犯販賣、轉讓、施用、持有毒品等罪，供出毒品來源，因
    而破獲者，得減輕其刑，毒品危害防制條例第17條定有明文
    。從而犯前揭之罪，而供出毒品來源者，乃有利於己之陳述
    ，與一般無利害關係證人所為之陳述尚屬有別，為擔保其陳
    述之真實性，以避免為邀得寬典而為損人利己之不實陳述，
    是其陳述是否與事實相符，仍應調查其他證據以資審認，必
    達於通常一般之人均不致有所懷疑，而得確信其為真實之程
    度者，始得據為有罪之認定，有最高法院96年台上字第288
    號判決可資參照。本件證人丙○○、甲○○均因施用毒品遭
    判刑並執行，業據渠等陳述明確，渠等證稱係向被告購買毒
    品施用，係對己有利之陳述，自應詳加審究其真實性。
(二)查證人丙○○於偵訊中先證稱買毒品之日期已忘記，只向被
    告買安非他命1 次，有無買海洛因不清楚，是在被告小港之
    住處買的；第2 次偵訊時附和證人甲○○之說法，改證稱買
    2 次，安非他命及海洛因都有云云（分見臺灣高雄地方法院
    檢察署94年度偵字第5488號卷宗第9 頁、第19頁）；於本院
    審理中則稱時間經過很久，是否向被告購買毒品不記得等語
    （見本院96年1 月16日審判筆錄）。證人丙○○就是否與被
    告購買毒品、購買之次數、購買毒品之種類均有出入，其證
    言實難採為被告販賣毒品之證據。第查證人甲○○則先於偵
    查中證稱向被告購買毒品2 次，安非他命及海洛因各1 次，
    係和證人丙○○一同前往被告位於小港之住處購買再朋分施
    用（見同上偵卷第20頁）；於審判中則先證稱其印象中係在
    施用毒品時看過被告，其施用之毒品係其男友即證人丙○○
    所購買，其不知和何人購買等語；旋又改稱其有時會和證人
    丙○○一同去買毒品，買過幾次記不起來云云。是其供詞反
    覆不一，亦難採信。再查證人丙○○、甲○○2 人均證稱係
    於小港向被告購買毒品，惟被告93年6 、7 月時之住所係在
    高雄縣鳳山市○○街54號11樓，並非位於小港，公訴人雖稱
    該地係在鳳山及小港之交界，證人僅係對行政區域有所誤認
    ，然證人丙○○於93年12月6 日警詢時已明確陳稱其當日係
    帶同警方前往「高雄縣鳳山市○○街54號11樓」查緝被告之
    犯罪，足見證人丙○○已知被告住於高雄縣鳳山市，其於偵
    訊中又改稱被告住於小港，應非單純誤認。另參以證人丙○○於警詢中係陳稱向被告購買毒品2 次，安非他命及海洛因
    均有，又與前開陳述均不相符，且警方至被告家中搜索，亦
    未查獲任何毒品或販賣毒品之器具等情，被告是否確曾於證
    人所指之實地販賣海洛因或安非他命與證人，尚有疑問。綜
    上所述，本件之證據不足證明被告確有販賣第一級、第二級
    毒品之犯行。此外，復查無其他證據足使本院形成被告曾為
    前開犯行之確信，揆諸首揭法條及判例意旨，自應為無罪之
    諭知。
據上論斷，應依刑事訴訟法第301條第1項，判決如主文。
本案經檢察官戊○○到庭執行職務。
中　　華　　民　　國　　96　　年　　2 　　月　　6　　日
                  刑事第九庭  審判長法　官   王啟明
                                    法　官   陳建和
                                    法  官   王奕勛
以上正本證明與原本無異。
如不服本判決，應於收受送達後10日內向本院提出上訴書狀。
中　　華　　民　　國　　96　　年　　2 　　月　　6 　　日
　　　　　　　　 　　　　　　       書記官   陳心儀
